【裁判字號】    97,再易,4
【裁判日期】    970417
【裁判案由】    確認經界等
【裁判全文】
臺灣雲林地方法院民事裁定               97年度再易字第4號
再 審 原告    丙○○
訴訟代理人    蔡金保律師
再 審 被告    甲○○
              乙○○
上列當事人間請求確認經界等事件，再審原告對於中華民國88年
12月30日本院88年度簡上字第12號及87年12月1 日本院斗六簡易
庭87年度六簡字第183 號確定判決，提起再審之訴，本院裁定如
下：
    主      文
再審之訴駁回。
再審訴訟費用新臺幣壹仟伍佰元由再審原告負擔。
    事實及理由
一、再審原告原於再審訴狀中載明對民國97年1 月30日本院96年
    度簡上字第52號判決及87年12月1 日本院斗六簡易庭87年度
    六簡字第183 號判決提起再審之訴，然本院於97年4 月2 日
    進行調查時，再審原告確認係對88年12月30日本院88年度簡
    上字第12號及本院斗六簡易庭87年度六簡字第183 號確定判
    決提起再審之訴。從而，本院96年度簡上字第52號判決並非
    本案再審之訴審理之範圍，合先敘明。
二、本件再審聲請意旨略以：
  (一)再審原告之聲明：
    1.本院88年度簡上字第12號判決及本院斗六簡易庭87年度六
      簡字第183 號判決關於確認原告所有坐落雲林縣水林鄉○
      ○段548 地號土地（下稱548 地號土地）與被告共有坐落
      同段541 地號土地（下稱541 地號土地）之經界為判決附
      圖所示1 、3 兩點連接直線之部分及訴訟費用負擔之部分
      均廢棄。
    2.上開廢棄部分，原告（即再審原告）之訴駁回。
    3.再審訴訟費用由再審原告負擔。
  (二)再審聲請理由略以：
    1.再審原告所有之548 地號土地（重劃前水林鄉○○段168
      之2 地號土地）與再審被告所共有之541 地號土地（重劃
      前水林鄉○○段169 之5 地號土地），於民國60年間經雲
      林縣政府辦理農地重劃完畢，其重劃地籍圖經依法公告，
      兩造於法定期間均未提出任何異議，依據農地重劃條例第
      27條之規定，農地重劃後分配於原土地所有權人之土地，
      自分配確定之日起，視為其原有土地。兩造之土地爭議既
      有重劃確定之行政處分存在，且此爭議非屬普通法院之管
      轄權。又同一訴訟標的在前已有確定判決或和解、調解或
      得使用該判決或和解、調解之情形者，既得隨時聲請再審
      ，則已有確定行政處分存在之情形，應得類推適用聲請再
      審。
    2.再審原告所有548 地號土地與再審被告共有之541 地號土
      地毗鄰，因該2 筆土地經界不明，經再審原告向本院提起
      確認經界之訴，為本院判決確定該2 筆土地應以判決附圖
      所示1 至3 點連接線為界址。惟上開訴訟涉及界址位置，
      應屬農地重劃分配異議範疇，依農地重劃條例第26條、第
      27條規定，前揭爭議專屬行政機關之執掌，本院斗六簡易
      庭及第二審合議庭違法受理並為判決，自屬無效判決。本
      院88年度簡上字第12號、斗六簡易庭87年度六簡字第183
      號民事判決，既已生形式上之確定力，惟其本不應受理而
      受理，產生確定判決與確定之行政處分相抵觸之情形，爰
      提起再審之訴以謀求救濟。
二、按「第二審法院就該事件已為本案判決者，對於第一審法院
    之判決不得提起再審之訴。」「再審之訴，應於三十日之不
    變期間內提起。前項期間，自判決確定時起算，判決於送達
    前確定者，自送達時起算；其再審之理由發生或知悉在後者
    ，均自知悉時起算。但自判決確定後已逾五年者，不得提起
    。以第四百九十六條第一項第五款、第六款或第十二款情形
    為再審之理由者，不適用前項但書之規定。」民事訴訟法第
    496 條第3 項、第500 條定有明文。
三、經查：
  (一)再審原告於87年間對再審被告訴請確認經界等事件，經本院
    斗六簡易庭於87年12月1 日判決，再審原告對該判決不服，
    提起上訴，經本院第二審合議庭實體審理，於88年12月30日
    駁回上訴確定，有本院斗六簡易庭87年度六簡字第183 號判
    決、本院88年度簡上字第12號判決（均為影本）等附卷可參
    。從而，兩造間確認經界等事件，業經第二審法院為本案判
    決，依民事訴訟法第496 條第3 項規定，自不得對第一審法
    院之判決（即87年度六簡字第183 號判決）提起再審之訴。
    再審原告對該判決提起再審，於法不合，應予駁回。
  (二)本院88年度簡上字第12號判決正本於89年1 月4 日送達再審
    原告而確定，有送達證書附於該卷可稽，並經本院依職權調
    閱該卷宗核閱屬實。再審原告依法應於89年2 月2 日前提起
    再審之訴，惟再審原告卻遲至97年2 月27日始具狀對上開確
    定判決提起再審之訴，有再審訴狀上本院收文戳章可參，距
    該判決確定之日已達8 年餘，依民事訴訟法第500 條第2 項
    但書規定，不得再提起再審之訴。退步言之，再審原告提起
    再審之理由係548 地號及541 地號土地於60年間業經農地重
    劃，兩地經界縱有爭議，亦非屬普通法院所得審判，此一再
    審事由係於該判決確定前即已存在，且再審原告於96年5 月
    1 日對再審被告另案提起返還土地之訴（經本院北港簡易庭
    96 年 度港簡字第81號受理），亦已論及上開再審理由，故
    再審原告至遲於96年5 月1 日即已知悉再審理由，再審原告
    提起再審之訴，顯亦逾30日之不變期間，揆諸前揭法律規定
    ，其再審之訴不合法，應予裁定駁回。
四、依民事訴訟法第502 條第1 項、第95條、第78條，裁定如主
    文。
中    華    民    國    97    年    4     月    17    日
                  民事第二庭    審判長法  官   林秋火
                                      法  官   黃一馨
                                      法  官   楊欣怡
不得抗告。
中    華    民    國    97    年    4     月    17    日
                                      書記官   林美鳳


司法院資訊處製作；財團法人民間司法改革基金會備份。
